【裁判字號】    97,上訴,2962
【裁判日期】    970630
【裁判案由】    毒品危害防制條例
【裁判全文】
臺灣高等法院刑事判決                97年度上訴字第2962號
上  訴  人
即  被  告  甲○○
上列上訴人因違反毒品危害防制條例案件，不服台灣板橋地方法
院九十七年度訴字第一二○九號，中華民國九十七年五月六日第
一審判決（起訴案號：台灣板橋地方法院檢察署九十六年度毒偵
字第八九三四號），提起上訴，本院判決如下：
    主  文
上訴駁回。
    理  由
一、按不服地方法院之第一審判決而上訴者，應向管轄第二審之
    高等法院為之。上訴書狀應敘述具體理由。上訴書狀未敘述
    上訴理由者，應於上訴期間屆滿後二十日內補提理由書於原
    審法院，逾期未補提者，原審法院應定期間先命補正。第二
    審法院認為上訴書狀未敘述理由或上訴有第三百六十二條前
    段之情形者，應以判決駁回之。但其情形可以補正而未經原
    審法院命其補正者，審判長應定期間先命補正。刑事訴訟法
    第三百六十一條、第三百六十七條，分別定有明文。所謂不
    服第一審判決之具體理由，必係依據卷內既有訴訟資料或提
    出新事證，指摘或表明第一審判決有何採證認事、用法或量
    刑等足以影響判決本旨之不當或違法，而構成應予撤銷之具
    體事由，始克當之（例如：依憑證據法則具體指出所採證據
    何以不具證據能力，或依憑卷證資料，明確指出所為證據證
    明力之判斷如何違背經驗、論理法則）；倘僅泛言原判決認
    定事實錯誤、違背法令、量刑失之過重或輕縱，而未依上揭
    意旨指出具體事由，或形式上雖已指出具體事由，然該事由
    縱使屬實，亦不足以認為原判決有何不當或違法者（例如：
    對不具有調查必要性之證據，法院未依聲請調查亦未說明理
    由，或援用證據不當，但除去該證據仍應為同一事實之認定
    ），皆難謂係具體理由，俾與第二審上訴制度旨在請求第二
    審法院撤銷、變更第一審不當或違法之判決，以實現個案救
    濟之立法目的相契合，並節制濫行上訴（最高法院九十七年
    度台上字第八九二號判決參照）。是以上訴人之上訴書狀或
    補提之上訴理由書，雖有敘述上訴理由，惟並未具體敘述第
    一審判決有上述違法、不當情形，即與未敘述具體理由無異
    ，其所為上訴，即不符合上訴之法定要件。
二、本件上訴人即被告甲○○不服原判決，提起上訴，上訴狀理
    由略以：「被告因當日被警方捕獲前有吃新莊市○○路元新
    泰醫院隔壁之陳炯鳴精神專業醫院的藥，頭腦昏沈不清，且
    無自治之明（自知之明）能力，又因被告在頭腦不清之時，
    受警方與國勝之線民拐騙，實有引誘犯罪之嫌，且被告知毒
    品之危害，也很痛恨毒品，所以已在台北松德醫院喝美沙冬
    治療戒癮，亦有悔改之心，望庭上能體恤被告實有懺悔之意
    ，能重新審理，重新量刑（從輕量刑）」等語。
三、經查：
  (一)被告前於民國九十年間因施用毒品，經原審法院於九十年八
    月四日，以九十年度毒聲字第三二六七號裁定送觀察勒戒後
    ，因認無繼續施用毒品傾向，於九十年八月二十日執行完畢
    出所，並由台灣板橋地方法院檢察署檢察官於同日以九十年
    度毒偵字第三二○九號為不起訴處分確定；復於九十一年間
    因施用毒品，經原審法院於九十一年三月二十一日以九十一
    年度毒聲字第九五五號裁定送觀察勒戒後，認有繼續施用毒
    品傾向，再經原審法院於九十二年一月二十四日以九十二年
    度毒聲字第二七二號裁定令其入戒治處所施以強制戒治，嗣
    因戒治成效良好，經原審法院於九十二年七月十日以九十二
    年度毒聲字第二一六三號裁定停止戒治，所餘戒治期間付保
    護管束，於九十二年七月三十日出所。刑案部分，則經原審
    法院於九十二年六月二十日以九十二年度訴字第一○八八號
    判處有期徒刑七月，九十二年七月十七日確定。於上開保護
    管束期間，又於九十三年間因施用毒品，經原審法院於九十
    三年九月二十二日以九十三年度訴字第一四六六號判處有期
    徒刑十月，於九十三年十月二十二日確定，並於九十四年十
    一月二十日縮刑期滿執行完畢；前述停止戒治，經原審法院
    於九十二年十月二十八日以九十二年度毒聲字第三三四六號
    裁定撤銷，然因毒品危害防制條例於九十三年一月九日修正
    而報結各情，有本院被告前案紀錄表在卷可查。
  (二)詎被告仍不知悛悔，明知海洛因係毒品危害防制條例第二條
    第二項第一款所定之第一級毒品，依法不得施用、持有，竟
    基於施用第一級毒品海洛因之犯意，於九十六年十一月二日
    下午四時許，在其台北縣新莊市○○路三十六號之一住處，
    以針筒注射之方式施用海洛因一次。嗣經警於該日晚間七時
    二十五分許，在上址查獲，並扣得第一級毒品海洛因一包（
    淨重零點零五公克），已據被告迭於警詢、偵查及原審準備
    程序與審理時供承不諱，且被告為警查獲時所採集之尿液，
    經送請檢驗之結果，呈嗎啡陽性反應，有姓名及代碼對照表
    、台灣檢驗科技股份有限公司濫用藥物尿液檢驗報告在卷可
    查（九十六年毒偵字第八九三四號卷第十八頁、第三十六頁
    ）。此外，並有海洛因一包（淨重零點零五公克）扣案為憑
    ，此亦有照片及重量鑑定證明書一件在卷可佐（偵查卷第十
    九頁、第二十六頁）。被告於原審準備程序對上開事實供承
    不諱，原審合議庭裁定由受命法官獨任以簡式審判程序進行
    審理，以被告犯毒品危害防制條例第十條第一項之施用第一
    級毒品罪，及被告於前案受徒刑之執行完畢後，五年以內故
    意再犯本案有期徒刑之罪，構成刑法第四十七條第一項之累
    犯加重事由，並審酌被告已有施用毒品紀錄，且經判處有期
    徒刑在案，竟又為本件犯行，顯見其未知戒除毒癮，意志力
    薄弱，並考量施用毒品乃自戕行為，所生危害非鉅，暨被告
    坦承施用毒品犯行，並接受戒除毒癮之替代療法等犯後態度
    等一切情狀，量處有期徒刑十月，扣案之海洛因一包（淨重
    零點零五公克）為查獲之第一級毒品，依毒品危害防制條例
    第十八條第一項前段之規定宣告沒收銷燬之。另扣案之注射
    針筒二支，被告於原審審理中否認為其所有之物，辯稱係綽
    號「國勝」之人所有，此外並無其他證據證明該扣案針筒為
    被告所有之物，未宣告沒收。原判決認事用法尚無不當，量
    刑亦稱妥適。
  (三)本件被告於毒品危害防制條例施行後，既曾經接受觀察、勒
    戒與強制戒治，又經法院判處徒刑，復犯本件施用毒品罪，
    顯見被告確有施用毒品難以戒斷之習性。被告提起上訴，上
    訴意旨僅指遭警方及其不知姓名稱「國勝」之線民拐騙施用
    第一級毒品，及其已在台北市立聯合醫院松德院區進行美沙
    冬治療，有悔改之意，請求輕判，然未具體指摘原判決關於
    認定事實、適用法律及量刑，有何違法或不當之處上。依首
    揭說明，本件上訴不合上訴之法定要件，應予駁回，並不經
    言詞辯論為之。
四、依刑事訴訟法第三百六十七條前段、第三百七十二條，判決
    如主文。
中    華    民    國    97    年    6     月    30    日
            刑事第十三庭  審判長法  官   曾德水
                                法  官   梁耀鑌
                                法  官   林婷立
以上正本證明與原本無異。
如不服本判決，應於收受送達後十日內向本院提出上訴書狀，其
未敘述上訴之理由者並得於提起上訴後十日內向本院補提理由書
（均須按他造當事人之人數附繕本）。
                                書記官   王增華
中    華    民    國    97    年    7     月    2     日
附錄：本案論罪科刑法條全文
毒品危害防制條例第十條第一項
施用第一級毒品者，處六月以上五年以下有期徒刑。


司法院資訊處製作；財團法人民間司法改革基金會備份。
